臺灣高等法院臺中分院刑事判決　　　　　　　　　九十一年度上訴字第一二一○號
　　上　訴　人
　　即　被　告　辛○○
　　上　訴　人
　　即　被　告　庚○○
　　右二名被告
　　共　　　同
　　指定辯護人　本院公設辯護人　己○○
右上訴人等因搶奪等案件，不服臺灣臺中地方法院九十年度訴字第二五○六號中華民
國九十一年六月十三日第一審判決（起訴案號：臺灣臺中地方法院檢察署九十年度偵
字第八一九一、一二一四四、一四六二二、一六四一二號），就常業搶奪等部份提起
上訴（辛○○就行使偽造私文書等部分，業據撤回上訴），本院判決如左：
　　主      文
上訴駁回。
　　事      實
一、辛○○曾於民國（下同）八十三年間，因違反麻醉藥品管理條例、及犯竊盜罪，
    經臺灣臺中地方法院分別判處有期徒刑六月、六月確定，後經臺灣臺中地方法院
    定其應執行刑為有期徒刑十一月，並於八十三年十一月二十九日入監服刑，應至
    八十四年十月二十五日執行期滿，惟辛○○在入監服刑之前，又有違反麻醉藥品
    管理條例、藥事法、槍砲彈藥刀械管制條例等犯行，上開各罪後經臺灣臺中地方
    法院判處有期徒刑一年七月確定，並自八十四年十月二十六日接續執行，嗣於八
    十四年十二月一日假釋出獄，至八十六年三月六日縮刑期滿，其假釋未被撤銷，
    以執行完畢論。詎仍不知悔改，復與其弟庚○○因缺錢花用，遂由辛○○提議，
    二人即共同基於常業搶奪之犯意聯絡，於附表編號一至四所示之時間，由庚○○
    騎乘機車搭載其兄辛○○，二人均頭戴全罩式安全帽，行經附表編號一至四所示
    之地點，乘附表編號一至四所示之被害人丙○等人不備之際，由辛○○徒手槍奪
    丙○等人所有各如附表編號一至四所示之財物，並均恃為生活之資，以之為常業
    。後至九十年七月五日下午四時五十分許，為警在臺中縣大里市○○路○段一一
    一巷五弄三號住處，起出其等二人搶奪所得之丙○所有合作金庫金融卡（編號：
    0000000000000號）一張、全民健康保險卡二張（起訴書誤載為一
    張，起訴書附表則二張均漏列）、記事本二本，及乙○○所有摩托羅拉廠牌、Ｖ
    二一八八型之行動電話（序號：000000000000000號）一支（前
    開物品，業由丙○、乙○○分別領回），因而查獲其等二人如附表編號一、三之
    犯行。後至九十年八月一日，復經內政部警察署臺中港務警察所向臺灣臺中地方
　　法院檢察署借提執行觀察勒戒之辛○○外出查證後，又查獲其等二人如附表編號
　　二、四所示之犯行，並循線查獲辛○○、庚○○二人所搶奪而賣予劉心穎之如附
　　表編號二所示ＮＯＫＩＡ廠牌、八二五○型、序號0000000000000
　　00號行動電話一支（業已發還壬○○）。至其等所搶得之財物（除前開遭起獲
　　之財物外），則或花用完畢或已丟棄。
二、詎庚○○雖無犯罪被判刑之犯罪紀錄（曾有少年搶奪非行），但猶不知反省警惕
　　，再於九十年八月十四日凌晨四時許，在台中縣大里市○○○街十一之二號前，
　　見戊○所有之光陽牌車牌號碼ＹＪＫ－○五九號重型機車一輛停放該處，且無人
　　注意，為竊取該輛機車作為搶奪他人財物之工具，竟萌為自己不法所有之意圖，
　　以其自己所有之鑰匙一把插入電門發動該輛機車引擎，而竊取戊○所有上開車牌
　　號碼為ＹＪＫ－○五九號之重型機車一輛得逞。此後，庚○○即承續前開常業搶
　　奪之犯意，意圖為自己不法之所有，而先後於如附表編號五、六所示之時間，騎
　　乘前開所竊得之機車，在行經附表編號五、六所示地點之時，乘丁○○、癸○○
　　不備之際，即下手搶奪丁○○、癸○○所有各如附表編號五、六所示之財物，並
　　賴以為生，以之為常業。後至九十年九月八日中午十二時三十分許，庚○○騎乘
　　前開所竊得之機車行經台中縣大里市○○路四五四號前（即起訴書所載之四五二
　　巷十二號前之巷口），為警當場查獲，並扣得前開贓車與其行竊所用之前開鑰匙
　　一把及如附表二編號六所示之行動電話一支、鑰匙一串、行照一張（已發還癸○○）。至其所搶得之財物（除前開遭起獲之財物外），則或花用完畢或已丟棄。
三、案經臺中縣警察局、彰化縣警察局移送暨內政部警察署臺中港務警察所，臺中縣
　　警察局霧峰分局報請臺灣臺中地方法院檢察署檢察官偵查起訴。
　　理      由
一、訊據本案上訴人即被告（以下均簡稱為被告）辛○○、庚○○二人雖坦承伊等二
　　人確有於附表編號一、二、三、四所示之時、地，共同為前開搶奪犯行，另被告
　　庚○○亦坦承伊確有竊取被害人戊○所有重型機車，而在附表編號五、六所示之
　　時、地，再為前開搶奪他人財物犯行，惟被告辛○○、庚○○二人均矢口否認伊
　　等二人有恃搶奪他人財物為主之常業搶奪情事，被告辛○○並辯稱：伊在案發時
　　間有作水泥工，係因缺錢購買毒品才犯案，應只構成搶奪罪之連續犯云云。
二、然查：
（一）本案被告辛○○、庚○○二人之前開犯罪事實，除據其等二人於警訊、偵訊、
      原審及本院審理時，均坦承不諱外，並經被害人丙○、壬○○、乙○○、曾翠
      茹、丁○○、癸○○、戊○等人指證甚詳，且有搜索扣押筆錄、贓物認領保管
      單、贓物認領收據、相片位置圖等附於偵查卷可稽，另有扣案鑰匙一把可資佐
      證。
（二）按刑法上所謂「常業」，係指反覆以同種類行為為目的之社會活動之職業性犯
      罪而言，至於犯罪所得之多寡，是否恃此犯罪為唯一之謀生職業，則非所問，
      縱令兼有其他職業，仍無礙於該常業犯罪之成立；且只須有賴某種犯罪為生活
      ，而有事實上之表現為已足，不以犯罪時間之長短為標準，亦不以專賴該犯罪
      為唯一生活依據為必要（最高法院八十五年度台上字第五一０號判例、八十八
      年度台上字第二九一六號判決參照）。本案被告辛○○於本院訊問時，雖辯稱
      ：伊自八十八年底，以至九十年五、六月間，有與其舅父子○○去作水泥工之
      正當職業等語。惟經本院訊問其在此段期間曾經工作之地點，被告辛○○僅能
      憶及有台中市○○路之工地，其他則推稱忘記，經本院再訊問其在最後之九十
      年一至五月間，曾在何處作過水泥工，被告辛○○亦推稱忘記（見本院卷宗第
      六七頁），所辯已難採信。嗣經本院訊問證人子○○，子○○則證稱：「曾經
      在台中市○○路那邊工作五、六天」、「（在台中市○○路那邊工作）是八十
      九年間的事」（即在案發期間之前）、「（辛○○）最後一次（工作）是九十
      年四月左右」、「（九十年一至四月）他（指辛○○）一個月約工作一、二天
      左右，辛○○一天薪資一千二、三百元左右」等情（見本院卷宗第六八頁）。
      依據證人子○○之上開證詞，被告辛○○非但在案發之九十年五、六月間，難
      認有作水泥工之情形，即在九十年一至四月間，每月亦僅工作一、二天。所辯
      伊在案發期間有水泥工之正當職業云云，顯難採信。再參酌被告辛○○於警訊
      已坦承：「作案二次總共搶得大約現金約四千多二，我和庚○○二個人一起花
      用，部分拿去買毒品，．．．．．．，只要身邊沒錢，就會起意搶奪」等語（
      見九十年度偵字第一四六二二號偵查卷宗第十五頁），且於偵查中，亦供承：
      「．．．．．．，要行搶，是先由我提議的，因那一陣子我們都沒有工作可做
      」等情（見九十年度偵字第一二一四四號卷第一二二頁），另被告庚○○於原
      審法院及本院訊問時，亦供稱：「我因為車禍，身體行動不便，無法工作，所
      以才決定行搶」等語（見原審卷宗第九五頁、本院卷宗第五三頁），以及參酌
      被告二人行搶之次數以觀，堪認被告二人前開搶奪之犯行，係反覆以同種類搶
      奪行為為目的之社會活動之職業性犯罪，並恃之為生活之資無疑。被告辛○○
      、庚○○二人辯稱伊等二人並無常業搶奪之犯罪情事，尚無可採信。
（三）綜上所述，本案被告辛○○、庚○○二人上開所辯，無非事後圖卸刑責之詞，
　　　均不足採。事證明確，本案被告辛○○、庚○○二人之上開犯行均堪認定。
三、核被告辛○○、庚○○二人上開所為，均犯有刑法第三百二十七條之常業搶奪罪
    ，被告庚○○則另犯刑法第三百二十條第一項之竊盜罪。被告庚○○所犯上開二
    罪之間，有方法結果之牽連關係，應依刑法第五十五條後段之規定，應從一重依
    刑法第三百二十七條之常業搶奪罪處斷。公訴人認應予分論併罰，尚有未洽。又
    就附表編號一、二、三、四所示之常業搶奪犯行，被告辛○○、庚○○二人之間
    ，彼此有犯意聯絡及行為分擔，均為共同正犯。因常業搶奪罪所保護之法益，為
    個人對財物之持有監督支配法益而兼及個人之自由安全，故其犯罪之個數，應以
    侵害其持有法益之個數為準，與財物之個數或所有人無關，且行為人搶奪他人持
    有之整包動產，對其內容物之種類數量，並無詳細認識，亦無影響於其搶奪故意
    ，且應論以單純一罪，故被告二人搶奪之財物中，公訴人於起訴書雖漏列前開丙○之全民健康保險卡一張（共二張），及漏列附表編號五所示丁○○之信用卡一
    張，但此均為起訴效力所及，本院自應併予審判。查被告辛○○曾於八十三年間
    ，因違反麻醉藥品管理條例、及犯竊盜罪，經臺灣臺中地方法院分別判處有期徒
    刑六月、六月確定，後經臺灣臺中地方法院定其應執行刑為有期徒刑十一月，並
    於八十三年十一月二十九日入監服刑，應至八十四年十月二十五日執行期滿，惟
    辛○○在入監服刑之前，又有違反麻醉藥品管理條例、藥事法、槍砲彈藥刀械管
    制條例等犯行，上開各罪後經臺灣臺中地方法院判處有期徒刑一年七月確定，並
    自八十四年十月二十六日接續執行，嗣於八十四年十二月一日假釋出獄，至八十
    六年三月六日縮刑期滿，其假釋未被撤銷，以執行完畢論，此有臺灣臺中地方法
    院檢察署刑案資料查註紀錄表、及本院被告全國前案紀錄表各一份在卷可憑。被
    告辛○○在受此有期徒刑之執行完畢後，五年以內再犯有期徒刑以上之本罪，屬
    累犯，應依刑法第四十七條之規定加重其刑。扣案之鑰匙一把，係被告庚○○所
    有供上開竊盜犯罪所用之物，應依刑法第三十八條第一項第二款之規定宣告沒收
    。
四、原審判決以被告辛○○、庚○○二人之上開犯行，其犯罪事證已甚明確，犯行堪
    以認定，乃審酌被告辛○○、庚○○二人之品行、犯罪手段、所搶奪之財物數量
    、次數、及被告庚○○已被查獲仍然再犯、以及其等二人之犯後態度等一切犯罪
    情狀，並依據刑事訴訟法第二百九十九條第一項前段、刑法第二十八條、第三百
    二十七條、第三百二十條第一項、第五十五條、第四十七條、第三十八條第一項
    第二款、罰金罰鍰提高標準條例第一條前段等規定，就被告辛○○之常業搶奪犯
    行，量處有期徒刑三年八月，另就被告庚○○之常業搶奪犯行，量處有期徒刑三
    年六月，並將扣案之鑰匙一把，依法宣告沒收，其認事用法均無不合，量刑亦屬
    妥適。被告辛○○、庚○○二人仍以前開情詞，上訴否認有常業搶奪之犯行，其
    等二人之上訴均無理由，均應駁回。
五、據上論斷，應依刑事訴訟法第三百六十八條，判決如主文。
本案經檢察官甲○○到庭執行職務。
中      華      民      國　  　九十一   年       九      月    二十五  日
                                    臺灣高等法院臺中分院刑事第三庭
                                          審判長法　官  陳  朱  貴
                                                法　官  胡　忠　文
                                                法　官　廖　柏　基
右正本證明與原本無異。
均得上訴。
如不服本判決應於收受送達後十日內向本院提出上訴書狀，其未敘述上訴之理由者並
得於提起上訴後十日內向本院補提理由書（均須按他造當事人之人數附繕本）。
                                                書記官  詹　錫　朋
中      華      民      國　  　九十一   年       九      月    二十七  日
【附錄本案論罪科刑法條全文】
刑法第三百二十五條第一項：
意圖為自己或第三人不法之所有，而搶奪他人之動產者，處六月以上五年以下有期徒
刑。
刑法第三百二十七條：
以犯第三百二十五條第一項之罪為常業者，處三年以上十年以下有期徒刑。
附表：
一、時間：九十年五月三十日下午十一時五十分。
    地點：臺中市○○路、中山路口。
    被害人：丙○。
    搶奪財物：皮包一只（內有九千元、合作金庫金融卡一張、筆記本即記事本二本
              及摩托羅拉廠牌、ＣＤ九二八型之行動電話一支、全民健保卡二張（
              起訴書附表漏列）。
二、時間：九十年六月八日下午八時四十五分許。
    地點：臺中市○○路、大墩五街口。
    被害人：壬○○。
    搶奪財物：身分證、汽、機車駕照各一枚、台新銀行信用卡二張、中國信託及荷
              蘭銀行信用卡各一張、ＳＯＧＯ百貨及中友百貨簽帳卡各一張、萬泰
              銀行存摺二本、印章一枚、合庫、三信及萬泰銀行金融卡各一張、Ｎ
              ＯＫＩＡ廠牌、八二五０型、序號000000000000000
              號行動電話一支及現金二千元。
三、時間：九十年六月十二日凌晨零時二十五分許。
    地點：臺中市○○區○○路七二巷口。
    被害人：乙○○。
    搶奪財物：現金八千元、身分證、駕照、中國信託、富邦、華信、台新等銀行金
              融卡及摩托羅拉廠牌、Ｖ二一八八型、序號00000000000
              0000號行動電話一支。
四、時間：九十年六月二十九日下午十一時二十分許。
    地點：臺中市○○區○○路、逢甲路口。
    被害人：曾翠茹。
    搶奪財物：皮包一只（內有現金二千元、華信銀行信用卡一張、身分證二張、駕
              照三張、行照及華僑銀行、彰化銀行、郵局提款卡各一張）。
五、時間：九十年八月二十六日下午九時五十分許。
    地點：臺中市○○路與上石北二巷口。
    被害人：丁○○。
    搶奪財物：紅色手提皮包一個（內有黑色小錢包一只、現金六百元、金融卡一張
              、信用卡一張（起訴書附表漏載）、學生證一張、身分證一張）。
六、時間：九十年九月八日凌晨零時三十分許。
    地點：臺中市西屯區與福上巷口。
    被害人：癸○○。
    搶奪財物：行照一張、駕照一張、汽車鑰匙一串、行動電話一支、現金一千五百
              元、郵局提款卡一張。
                                                                        Ｉ
